臺灣臺中地方法院民事判決　九十三年度簡字第一五號
　　原　　　告　新都心辦公大樓管理委員會
　　法定代理人　丙○○
　　訴訟代理人　甲○○
　　被　　　告　欣健建設有限公司
　　法定代理人　乙○○
右當事人間請求給付管理費事件，經本院改行簡易訴訟程序，於中華民國九十四年二
月三日言詞辯論終結，本院判決如下：
    主      文
原告之訴及假執行之聲請均駁回。
訴訟費用由原告負擔。
    事實及理由
一、本件原告起訴主張：被告所有門牌號碼臺中市○○區○○路二段二五六巷三樓之
    三及七樓之一、二、三、五、六、八、十等房屋（下稱系爭房屋），為原告管理
    之新都心辦公大樓區分所有權人。依公寓大廈管理條例第二十四條、第三十五條
    及規約規定，需繳納管理費，惟被告自民國九十年一月起至九十三年三月三十一
    日止，總計積欠管理費新臺幣（下同）捌拾貳萬仟貳佰捌拾壹元未付，迭經催
    討，被告均置之不理，爰請求被告應給付原告捌拾貳萬仟貳佰捌拾壹元，及自
    起訴狀繕本送達翌日起至清償日止，按年息百分之五計算之利息，並陳明願供擔
    保，請准宣告假執行。
二、被告則以：公寓大廈管理條例第二十四條規定之立法目的，是為避免公寓大廈區
    分所有建物之特定繼受人，於繼受後主張其未參加規約之訂定，而不受規約之拘
    束；至於已具體發生之管理費給付義務，則不在該條規範範圍內。本件原告請求
    之管理費，均為前手所積欠，被告買受系爭房屋後，均按時繳納管理費與原告；
    且原告對前手所積欠之本件管理費，業已取得確定支付命令之執行名義，已可向
    前手求償，則已具體發生之本件管理費給付義務，不應再由被告繼受等語置辯，
    請求駁回原告之訴。
三、原告主張之事實，業據其提出郵局存證信函、住戶規約、區分所有權人會議決議
    、公寓大廈管理組織核備證明、系爭房屋建物謄本、管理費逾期明細表（含計算
    表）等件為證，復為被告所不爭執，僅以前詞置辯。經查：被告主張本件原告請
    求之管理費，均為前手所積欠之事實，為原告於九十三年九月二日本院言詞辯論
    時所不爭執，此部分事實，堪信為真實。故本件爭執點在於：被告是否應繼受系
    爭房屋前手所積欠之管理費？
四、按區分所有權之繼受人應繼受原區分所有權人依本條例或規約所定之一切權利義
    務，固為公寓大廈管理條例第二十四條明文所規定，所稱繼受人，係指一般繼受
    人及特定繼受人，又所稱規約，依同條例第三條第十二款規定，乃公寓大廈區分
    所有權人為增進共同利益，確保良好生活環境，經區分所有權人會議決議之共同
    遵守事項。而區分所有權人會議為區分所有權人團體之最高意思決定機關，其所
    作之決議係為區分所有權人之共同事務及涉及權利義務之有關事項而定，則凡屬
    區分所有權人團體之構成員，不問其究在為該決議之前或之後加入，均有遵守區
    分所有權人會議決議之義務，以維護區分所有關係之一貫性。鑑於前開條例或規
    約所定者，係屬抽象權利義務，以之昭示遵守，資為具體行使權利或負擔義務之
    依據，此觀該條例於第二章定有住戶之權利義務專章共二十一條條文亦明。準此
    ，公寓大廈管理條例第二十四條固僅定有區分所有權繼受人應繼受原區分所有權
    人依本條例或規約所定之一切權利義務等文字（九十二年十二月三十一日修正第
    一項為「區分所有權之繼受人，應於繼受前向管理負責人或管理委員會請求閱覽
    或影印第三十五條所定文件，並應於繼受後遵守原區分所有權人依本條例或規約
    所定之一切權利義務事項。」），惟其立法目的應係指繼受人仍應受該條例與規
    約條款之拘束，以避免區分所有權之繼受人以「契約效力不及於第三人」為由，
    而逃避規約之拘束力，雖繼受人未參與規約之表決，然為達公寓大廈管理維護之
    一致性，以達提昇居住品質之立法目的，乃立法強制繼受人受此規約之拘束，觀
    諸成文之前開條例或規約明載者，係就法定或約定事項為抽象規範，於發生某種
    具體事實，即予適用，使生某種法律效果，方屬法律適用之方式。惟原區分所有
    權人若未依前開條例或規約履行其給付管理費之義務，要屬具體發生之個別債務
    ，原區分所有權人自應負債務不履行或損害賠償責任，且區分所有權人或住戶積
    欠應繳納之管理費已逾二期或達相當金額，經定相當期間催告仍不給付者，管理
    委員會得訴請法院命其給付應繳之金額及遲延利息，同條例第二十一條定有處置
    明文，同條例第二十二條並就住戶違反法令及規約，管理委員會得依區分所有權
    人之決議，訴請法院強制遷離、命區分所有權人為出讓其區分所有權及其基地所
    有權應有部分、聲請法院拍賣等效力為明文規定，足徵對於違反義務之原區分所
    有權人本已有制裁救濟之道，故若在非經區分所有權繼受人與管理委員會或原區
    分所有權人訂立債務承擔契約之情形下，猶仍將原區分所有權人積欠管理費之債
    務不履行責任強制加諸於區分所有權之繼受人，不啻有悖債之相對性之法理，而
    不當賦予該等債權關係有類似物權法上之追及效力，更將侵害新區分所有權人之
    財產私權，甚且違公平正義原則及比例原則，故於此情形下，自需就該法律條文
    為目的性之限縮解釋，而認區分所有權之繼受人，固應繼受原區分所有權人依本
    條例或規約所定之一切抽象權利義務，惟對於原區分所有權人積欠管理費之個別
    債務，因屬原區分所有權人與大廈管理委員會間之債權債務關係，區分所有權之
    繼受人如未循民法第三百條或第三百零一條所定訂立承擔債務契約，要難令負履
    行債務之責。
五、被告並未同意清償前手所積欠之管理費，為原告於九十四年二月三日本院言詞辯
    論時所自認，足認兩造間並未訂立承擔債務契約，而本件原告請求之管理費，既
    為系爭房屋前手所積欠，原告應向前手即原區分所有權人追償，被告並無繼受原
    區分所有權人積欠管理費之義務，已如前述。從而，原告起訴請求被告給付前手
    積欠之管理費捌拾貳萬仟貳佰捌拾壹元，及自起訴狀繕本送達翌日起至清償日
    止，按年息百分之五計算之利息，即屬無據，應予駁回。原告之訴既經駁回，其
    假執行之聲請亦失所附麗，應併駁回之。
六、本件事證已臻明確，兩造其餘攻擊防禦方法及舉證，核與判決結果均無影響，爰
    不逐一論述，附此敘明。
七、結論：原告之訴為無理由，依民事訴訟法第七十八條，判決如主文。
中　　　華　　　民　　　國　　九十四　　年　　　二　　　月　　 十七 　　日
                              臺灣臺中地方法院民事第二庭
                                  法　官
右為正本係照原本作成。
如不服本判決，應於判決送達後二十日內，向本院提出上訴狀。
中　　　華　　　民　　　國　　九十四　　年　　　二　　　月　　 十七 　　日
                                  書記官
